【裁判字號】    99,上易,689
【裁判日期】    990325
【裁判案由】    詐欺
【裁判全文】
臺灣高等法院刑事判決                 99年度上易字第689號
上  訴  人
即  被  告  乙○○
上列上訴人因詐欺案件，不服臺灣板橋地方法院98年度易字第30
28號，中華民國98年12月31日第一審判決（起訴案號：臺灣板橋
地方法院檢察署98年度偵字第25464號；併辦案號：同署98年度
偵字第32998號），提起上訴，本院判決如下：
    主  文
上訴駁回。
    理  由
一、依刑事訴訟法第350條、第361條、第362條、第367條規定，
    不服地方法院之第一審判決而上訴者，須提出上訴書狀，並
    應敘明具體理由，為上訴必備之程式；其所提出之書狀未敘
    述上訴理由，或僅曾以言詞陳述上訴理由者，均應於上訴期
    間屆滿後20日內補提理由書於第一審法院。第一審法院經形
    式審查，認逾期未補提上訴理由者，應定期間先命補正；逾
    期未補正者，為上訴不合法律上之程式，應以裁定駁回。倘
    已提出上訴理由，但所提非屬具體理由者，則由第二審法院
    以上訴不合法律上之程式，判決駁回。而所謂具體理由，必
    係依據卷內既有訴訟資料或提出新事證，指摘或表明第一審
    判決有何採證認事、用法或量刑等足以影響判決本旨之不當
    或違法，而構成應予撤銷之具體事由，始克當之（例如：依
    憑證據法則具體指出所採證據何以不具證據能力，或依憑卷
    證資料，明確指出所為證據證明力之判斷如何違背經驗、論
    理法則）；倘僅泛言原判決認定事實錯誤、違背法令、量刑
    失之過重或輕縱，而未依上揭意旨指出具體事由，或形式上
    雖已指出具體事由，然該事由縱使屬實，亦不足以認為原判
    決有何不當或違法者（例如：對不具有調查必要性之證據，
    法院未依聲請調查亦未說明理由，或援用證據不當，但除去
    該證據仍應為同一事實之認定），皆難謂係具體理由，俾與
    第二審上訴制度旨在請求第二審法院撤銷、變更第一審不當
    或違法之判決，以實現個案救濟之立法目的相契合，並節制
    濫行上訴（最高法院97年度台上字第892號判決參照）。又
    第二審法院認為上訴書狀未敘述理由，依刑事訴訟法第367
    條但書規定，始應定期間命其補正。如認上訴書狀已敘述理
    由，但其理由非屬具體，其所為上訴，即不符上訴之法定要
    件，自得逕行判決駁回，無定期命補正問題（最高法院97年
    度台上字第3599號判決參照）。
二、本件上訴人即被告乙○○不服原判決，於法定期間內提起上
    訴，形式上之上訴理由為：其係被害人，因應徵工作方提供
    帳號及密碼云云。
三、本院查：
  (一)原審依被告乙○○於原審審理時坦認本件犯行，及依被害人
    甲○○於警詢中證述、郵局存簿交易明細、轉帳交易明細、
    被告之本案中國信託帳戶之帳戶交易紀錄資料各1份，認被
    告任意性之自白與事實相符，並以被告幫助詐欺犯行明確，
    涉犯刑法第30條第1項、第339條第1項之幫助詐欺取財罪。
    因被告以幫助之意思，參與構成要件以外行為，另依刑法第
    30條第2項規定，依正犯之刑減輕。另審酌被告將其帳戶金
    融卡暨密碼轉交予詐騙集團使用，助長他人犯罪，增加被害
    人尋求救濟及治安機關查緝犯罪之困難，危害被害人財產安
    全及社會治安，本案被害人受害金額固雖非小額，然交付帳
    戶幫助詐欺之犯罪類型，該提供帳戶之幫助詐欺行為人，於
    交出其帳戶後，對於該詐欺集團以其帳戶為多少之詐騙行為
    及有多少被害人因受詐騙而將款項匯入其帳戶內之詐欺結果
    ，並無從控制，及審酌被告之素行、生活狀況、犯罪之動機
    、目的、手段、被害金額、所得之利益及犯後態度等一切情
    狀，量處被告拘役58日，並諭知易科罰金之折算標準，以資
    懲儆。又因被告前未曾因故意犯罪受有期徒刑以上刑之宣告
    ，有臺灣高等法院被告前案紀錄表一份在卷可參，其因思慮
    不周，致犯本罪，信其經此追訴審判後，當知警惕而無再犯
    之虞，併依刑法第74條第1項第1款規定，宣告緩刑，復依被
    告於審理中陳述願受處罰，依同條第2項第5款規定，命被告
    向檢察官指定之機構或團體為各該時數之義務勞務，以為緩
    刑之條件，並付保護管束。經核證據取捨及證明力判斷均無
    不合，從形式上觀察，其認事用法並無違誤之處。
  (二)上訴人即被告乙○○雖上訴主張其係被害人，因應徵工作方
    提供帳號及密碼云云。惟查：上訴人於原審民國98年12月25
    日準備期日時，即已坦認檢察官所起訴之犯罪事實（原審卷
    17頁至18頁），另經原審裁定諭知改用簡式審判程序後，詢
    以對檢察官起訴犯罪事實是否承認？上訴人仍答承認（原審
    卷21頁），均未見其曾提出任何可供原審調查其上訴所辯情
    事為真之證據，自不得謂係上訴之具體理由。況上訴人就本
    案犯罪之自白，業據原審詳細說明另有證人即被害人甲○○
    於警詢中證述、郵局存簿交易明細、轉帳交易明細、被告之
    本案中國信託帳戶之帳戶交易紀錄資料各1份，可資擔保真
    正，經核亦屬允妥，而無得提起上訴之具體理由。此外，上
    訴人即被告乙○○復未依據卷內既有訴訟資料或提出任何證
    據，具體指出或表明原判決有何採證、認事、用法、量刑等
    足以影響判決本旨之不當或違法之理由，其上訴理由與刑事
    訴訟法第361條第2項所稱「具體理由」，尚非相當，而不合
    法律上之程式，且無須再行命其補正，應予駁回，並不經言
    詞辯論為之。
四、至原判決第1頁聲請併辦案號雖誤載為92年度偵字第32998號
    （應為98年度偵字第32998號），惟該誤載並不影響原判決
    之合法，應併指明。
五、據上論斷，應依刑事訴訟法第367條前段、第372條，判決如
    主文。
中    華    民    國    99    年    3     月    25    日
                  刑事第九庭  審判長法  官  楊炳禎
                                    法  官  周盈文
                                    法  官  詹駿鴻
以上正本證明與原本無異。
不得上訴。
                                    書記官  梁淑時
中    華    民    國    99    年    3     月    29    日

司法院資訊處製作；財團法人民間司法改革基金會備份。
